【裁判字號】    95,台上,5028
【裁判日期】    950914
【裁判案由】    強盜等罪
【裁判全文】
最高法院刑事判決            九十五年度台上字第五０二八號
    上  訴  人  甲○○
                        在押.
    選任辯護人  徐玉蘭律師
上列上訴人因強盜等罪案件，不服台灣高等法院中華民國九十五
年七月十八日第二審更審判決（九十五年度上更(一)字第一一０號
，起訴案號：台灣基隆地方法院檢察署九十四年度偵字第七八三
、九九０、一一五０號），提起上訴，本院判決如下：
    主  文
原判決關於強盜部分撤銷，發回台灣高等法院。
其他上訴駁回。
    理  由
壹、撤銷發回（即強盜）部分：
本件原判決維持第一審關於論處上訴人甲○○以意圖為自己不法
之所有，以強暴、脅迫至使不能抗拒，而使他人交付其物罪刑，
駁回上訴人該部分在第二審之上訴，固非無見。
惟查：（一）事實審法院依職權或聲請調查所得之證據，如其內
容或對同一待證事實之價值不相一致時，應依論理及經驗法則加
以取捨，形成心證，於判決書之理由欄內詳予說明，以憑認定事
實；否則，如就此等證據未加取捨，全部採為認定犯罪事實之依
據，或未說明其理由，即有證據上理由矛盾或理由不備之違法。
原判決認定上訴人強盜被害人乙○○財物，係援引乙○○於偵、
審中之指認供述為其憑據。然原判決先引述乙○○於民國九十四
年三月十六日檢察官提示上訴人之照片予其指認時，所供「（歹
徒是否照片之人？）……我有跟歹徒講到話，臉部特徵很像，連
背影都很像」等語，復併引用乙○○於審判中供述：「（妳有無
看到車子有無其他特徵？）沒有，……」、「（連身雨衣的顏色
是什麼顏色？）很久了，記不得」、「（九十四年三月十六日檢
察官請妳指認甲○○，是用什麼樣的照片？）不記得」、「（妳
當時說不太確定，大概是？）我是以身高比例來認」、「（九十
四年三月三十日，檢察官當場要妳指認甲○○，妳說當時＜即案
發當時＞人有點暈眩，而且＜歹徒＞有戴口罩，所以不是很確定
？）是的」、「（請妳指認現場被告，是否就是搶妳的人？）已
經過了一年多，沒辦法指認」等情，說明憑以認定上訴人犯強盜
罪之理由。惟依乙○○於指認照片時，初稱「不太確定，看起來
大概是」，繼謂「有跟他（歹徒）講到話，臉部特徵很像，連背
影都很像」；但於審判中卻稱其於偵查中指認照片時，係「以身
高比例來認」；又於九十四年三月三十日偵查中，檢察官當庭以
「真人列隊指認」之方式，諭知乙○○從中指認歹徒係何人時，
則據其供稱：因案發當時，伊人有點暈眩，且歹徒有戴口罩，只
能見到臉部上半部，所以不是很確定等語。稽其先後之指認供述
似屬兩歧，不無齟齬矛盾之處。原判決未就上開不能相容之證據
予以取捨，並說明其心證理由，竟全部採為認定犯罪事實之依據
，即有證據上理由矛盾及理由不備之違法。（二）強盜傷害人，
除因而致人於死或致重傷，應成立刑法第三百二十八條第三項之
加重結果犯外，其未達重傷之程度者，除認係強暴脅迫之當然結
果，應為強暴脅迫行為所吸收，而不另成立傷害罪名；如傷害行
為與強盜行為，確有牽連關係，應更成傷害罪名，依修正前刑法
第五十五條規定，與強盜罪名從一重處斷。原判決於事實欄二認
定：上訴人於九十四年二月十一日清晨四時二十分許，騎乘竊得
之GRG─900號機車，在基隆市○○街二十號前，見乙○○獨行，
即下車跑向乙○○，先抓乙○○之頭部撞地，再將乙○○拖行至
巷內強盜財物等情；理由內並說明：乙○○於同日凌晨四時五十
七分，至行政院衛生署基隆醫院急診，主訴遭人毆打，經醫師診
斷，受有：「其他顱內受傷、臉、頭皮及頸部挫傷、眼除外、背
部開放性傷口」，有該醫院九十四年九月二十六日函及病歷資料
可憑等旨。卷查被害人乙○○於九十四年三月十六日檢察官偵查
中，已明確表示提出傷害之告訴（見偵字第七八三號卷第一四五
頁），則上訴人是否另有傷害之行為，即待究明。原判決對於上
開傷害行為與強盜行為間是否有裁判上一罪關係，抑或僅止於強
盜行為之當然結果，恝置不論，其法則適用之當否即無從憑斷，
亦有可議。以上或為上訴意旨所指摘，或為本院得依職權調查之
事項，應認原判決關於強盜部分仍有撤銷發回更審之原因。
貳、上訴駁回（即搶奪）部分：
查第三審上訴書狀，應敘述上訴之理由，其未敘述者，得於提起
上訴後十日內補提理由書於原審法院，已逾上述期間，而於第三
審法院未判決前仍未提出上訴理由書狀者，第三審法院應以判決
駁回之，刑事訴訟法第三百八十二條第一項、第三百九十五條後
段規定甚明。本件上訴人因強盜等罪案件，不服原審關於連續意
圖為自己不法之所有，而搶奪他人之動產部分之判決，於九十五
年八月九日提起上訴，並未敘述理由，迄今逾期已久，於本院未
判決前仍未提出，依上開規定，其此部分之上訴自非合法，應予
駁回。
據上論結，應依刑事訴訟法第三百九十七條、第四百零一條、第
三百九十五條後段，判決如主文。
中    華    民    國  九十五  年    九    月   十四   日
                      最高法院刑事第七庭
                          審判長法官  孫  增  同
                                法官  吳  昆  仁
                                法官  趙  文  淵
                                法官  吳      燦
                                法官  林  開  任
      本件正本證明與原本無異
                                      書  記  官
中    華    民    國  九十五  年    九    月   十八   日
                                                 Ａ


司法院資訊處製作；財團法人民間司法改革基金會備份。
